臺灣苗栗地方法院民事判決　　　　　　　100年度訴字第147號
原　　　告　吳鳳英
　　　　　　吳德欽
　　　　　　吳德泉
兼上二共同
訴訟代理人　吳秋香
被　　　告　吳德福
訴訟代理人　龔正文律師
上列當事人間請求侵權行為損害賠償事件，原告提起附帶民事訴
訟請求損害賠償，經本院刑事庭裁定移送前來（99年度附民字第
96號），本院於民國100 年7 月21日言詞辯論終結，判決如下：
    主  文
原告之訴及假執行之聲請均駁回。
訴訟費用由原告負擔。
    事實及理由
一、原告主張：(一)被告為原告吳德欽、吳鳳英及吳秋香（下稱原
    告吳德欽等3 人）之胞兄，明知其母即被繼承人吳張三妹於
    民國95年1 月28日死亡，其財產為全體繼承人所公同共有，
    未經全體繼承人之同意，不得對被繼承人之遺產為處分。詎
    料被告竟基於為自己不法所有之意圖及偽造文書之犯意，未
    經其他繼承人之同意或授權，分別於95年2 月3 日及同年月
    9 日，在苗栗縣銅鑼鄉農會及郵局，持吳張三妹所有之存摺
    及印章，偽填郵政存簿儲金提款單及存摺結清本息申請書等
    資料，盜蓋吳張三妹之印章，擅自結清並終止吳張三妹所開
    立之前開帳戶，致使郵局及農會之承辦人員陷於錯誤，誤認
    吳張三妹尚在世並授權吳德福為結清及終止帳戶之行為，而
    交付被告前開帳號帳戶內之款項各為新臺幣（下同）211,85
    8 元及33,714元。(二)被告因前開偽造私文書等行為，經臺灣
    苗栗地方法院檢察署（下稱苗栗地檢署）檢察官以99年度偵
    續字第13號偵查終結後提起公訴，業經本院刑事庭以99年度
    訴字第774 號判決應執行有期徒刑8 月，減為有期徒刑4 月
    ，得易科罰金，並緩刑2 年確定在案。被告上開行為，侵害
    原告之繼承權，造成原告精神上之痛苦，爰依侵權行為法律
    關係，提起本件訴訟，請求被告賠償精神慰撫金2,000,000
    元等語；並聲明：(一)被告應給付原告2,000,000 元，及自起
    訴狀繕本送達被告之翌日起至清償日止，按年息百分之5 計
    算之利息。(二)願供擔保，請准宣告假執行。
二、被告抗辯：原告吳德欽等3 人於96年3 月30日向苗栗地檢署
    提出刑事告訴狀，指稱被告明知被繼承人吳張三妹身故，然
    其仍以被繼承人上揭金融機構之存摺及印鑑章盜領存款，是
    原告吳德欽等3 人至遲於96年3 月30日即已知悉實際所受損
    害；另原告吳德泉雖未在前揭刑事告訴狀內列為告訴人，惟
    原告吳德欽等3 人提出告訴狀內載告訴之事實，係以原告吳
    德泉為證人，且原告吳德泉亦於96年4 月23日於苗栗地檢署
    偵查時出庭擔任證人，其至遲於該日亦已知悉實際所受損害
    ；然原告卻於99年12月6 日始提起本件刑事附帶民事訴訟，
    故原告之請求已罹於民法第197 條所定2 年之時效而消滅，
    被告據此為時效抗辯並拒絕賠償等語，並聲明如主文第1 項
    所示。
三、得心證之理由：
（一）按消滅時效，自請求權可行使時起算；因侵權行為所生之
      損害賠償請求權，自請求權人知有損害及賠償義務人時起
      ，2 年間不行使而消滅；民法第128 條前段、第197 條第
      1 項前段分別定有明文；又以日、星期、月或年定期間者
      ，其始日不算入；民法第120 條第2 項亦分別定有明文。
（二）原告雖主張被告盜領吳張三妹之存款，致其受有非財產上
      之損害，而依侵權行為之法律關係請求賠償云云，然查：
      原告吳德欽等3 人前於96年3 月30日業已就其所陳上開事
      實，向苗栗地檢署具狀提出刑事告訴，另原告吳德泉則於
      96年4 月23日，在苗栗地檢署就該偽造文書案件（案號為
      96年度他字第222 號）偵查中，以證人身分，與原告吳德
      欽等3 人共同出庭，接受檢察事務官訊問時，即已證稱被
      告對吳張三妹之帳戶款項均交代不清等語，顯已知悉上開
      侵權行為之事實，此經本院依職權調閱上開偵查卷宗查明
      無訛，且為原告所不爭執（見本院卷第77、78頁）。原告
      既分別於提出上開刑事告訴狀及以證人身分接受訊問時，
      即已知悉被告偽造文書盜領存款之事實，則其本於侵權行
      為對被告所生之損害賠償請求權，應自斯時即可行使，並
      應自次日起算其請求權時效期間，然其遲至99年12月6 日
      （以本院收狀戳章所蓋日期為準）始向本院提起本件附帶
      民事訴訟請求被告賠償，顯已逾越法定之2 年時效期間，
      而被告既已對原告此部分之主張提出時效抗辯，則原告所
      陳前揭被告偽造文書致侵害其繼承權之行為及原告因此受
      有損害等事實，縱然為真，被告亦得拒絕履行賠償之義務
      ，是原告所主張此部分侵權行為基本事實之有無，及損害
      賠償之數額等實體上權利內容是否可採，已無再加調查審
      酌之必要。
（三）綜上所述，依原告所陳之事實，其所得主張之侵權行為損
      害賠償請求權業已罹於時效而消滅，被告既為時效抗辯，
      即得拒絕履行賠償之義務，從而原告提起本訴，請求被告
      給付前開損害金額及法定遲延利息，無從准許，應予駁回
      ；原告之訴既經駁回，其假執行之聲請已失所附麗，亦應
      併予駁回之，併此敘明。
四、本件事證已臻明確，兩造所提其餘攻擊防禦方法及證據經審
    酌之後，核與判決結果不生影響，爰不一一論述，附此敘明
    。
五、訴訟費用負擔之依據：民事訴訟法第78條、第85條第1 項前
    段。
中    華    民    國   100    年    7     月    29    日
                        民事庭法  官  邱光吾
以上正本係照原本作成。
如對本判決上訴，須於判決送達後20日內向本院提出上訴狀。
如委任律師提起上訴者，應一併繳納上訴審裁判費。
                              書記官  孔秀蓮
中    華    民    國   100    年    7     月    29    日